臺灣高等法院臺中分院刑事裁定
110年度毒抗字第716號

抗  告  人  
即  被  告  楊勝玓



選任辯護人  張淳軒律師                    
上列抗告人因聲請觀察勒戒案件，不服臺灣臺中地方法院中華民
國110年5月17日裁定（110年度毒聲字第762號），提起抗告，本
院裁定如下：
    主  文
抗告駁回。
    理  由
一、抗告人即被告楊勝玓（下稱抗告人）抗告意旨略以：本案檢
    察官未就治療處遇方式給予抗告人陳述意見之機會，且未見
    有關是否採行附命完成戒癮治療緩起訴處分事項之訊問，即
    逕向法院聲請裁定觀察勒戒，完全無從知悉檢察官裁量依據
    為何，其裁量權之行使非無重大瑕疵。又抗告人罹患憂鬱症
    需服用藥效較強之安眠藥，因而在戒癮治療期間錯過尿液採
    驗及團體治療，導致本案緩起訴處分遭撤銷，然抗告人年紀
    尚輕，現有正當穩定之工作，若採行戒癮治療替代監禁方式
    之觀察勒戒，可使抗告人維持其社會家庭生活，且同樣可達
    觀察勒戒之目的，原裁定顯已違反比例原則，爰請撤銷原裁
    定等語。
二、按犯毒品危害防制條例第10條之施用第一級、第二級毒品之
    罪者，檢察官應聲請法院裁定令被告入勒戒處所觀察、勒戒
    ，其期間不得逾2月；依前項規定為觀察、勒戒或強制戒治
    執行完畢釋放後，3年後再犯第10條之罪者，適用前2項之規
    定，毒品危害防制條例第20條第1項、第3項定有明文。又毒
    品危害防制條例規定之觀察、勒戒處分，係針對施用第一級
    、第二級毒品者將來危險所為預防、矯正措施之保安處分，
    目的是為斷絕施用毒品者之身癮及心癮，依現行毒品危害防
    制條例第20條第1項、第3項及第24條規定，檢察官就初犯或
    觀察、勒戒、強制戒治執行完畢3年後再犯施用第一級、第
    二級毒品罪之行為人，應聲請法院裁定，或為附命完成戒癮
    治療之緩起訴處分。是毒品施用者是否適用戒癮治療程序，
    係法律賦予檢察官之裁量權限，即檢察官對於適於緩起訴處
    分之被告，得依行政院所訂頒之毒品戒癮治療實施辦法及完
    成治療認定標準，選擇實施對象、內容、方式與執行之醫療
    機構，於緩起訴處分時，命附完成戒癮治療，亦得聲請法院
    觀察、勒戒，此屬檢察官之裁量職權，若檢察官未為附命完
    成戒癮治療之緩起訴處分，而係聲請法院裁定觀察、勒戒，
    除檢察官有違法或濫用裁量權外，法院僅得依法裁定施用毒
    品者令入勒戒處所執行觀察、勒戒，以查其是否仍有施用毒
    品傾向，尚無擅以其他方式替代之權。
三、經查：
  ㈠本案前經臺灣臺中地方檢察署檢察官以109年度撤緩毒偵字第
    323號聲請簡易判決處刑，經臺灣臺中地方法院（下稱原審
    法院）以110年度易字第38號判決，認「本案於民國109年7
    月15日修正後毒品危害防制條例施行時仍屬偵查中之案件，
    依修正後毒品危害防制條例第35條之1第1款之規定，應由檢
    察官依新法第20條第3項規定，聲請法院裁定送觀察、勒戒
    ；或依同法第24條第1項規定為轉向之附命緩起訴處分，不
    得逕行追訴。檢察官就本案被告施用第二級毒品犯行聲請以
    簡易判決處刑，與現行毒品危害防制條例第23條第2項所定
    法定追訴要件不符，其聲請程序違背規定」為由，判決公訴
    不受理；嗣改分110年度毒偵字第1143號案件辦理，經檢察
    官聲請觀察勒戒，由原審法院以110年度毒聲字第762號裁定
    抗告人應送勒戒處所觀察、勒戒，合先敘明。
　㈡抗告人基於施用第二級毒品甲基安非他命之犯意，於108年1 
    月2日凌晨2時許，在臺中市○○區○○○0街00巷0號居所內，以
    將甲基安非他命置入玻璃球內燒烤加熱吸食所產生煙霧之方
    式，施用第二級毒品甲基安非他命1次，嗣於108年1月2日15
    時45分許為警盤查，當場扣得甲基安非他命2包、吸食器1組
    ，復於同日16時12分許得其同意採集尿液送檢驗，結果呈安
    非他命、甲基安非他命陽性反應等情，業據抗告人於警詢及
    偵查中坦承不諱，並有詮昕科技股份有限公司濫用藥物尿液
    檢驗報告、臺中市政府警察局第五分局四平派出所採集尿液
    鑑定同意書、委託尿液檢驗代號與真實姓名對照表、偵辦毒
    品案件尿液檢體對照表、衛生福利部草屯療養院108年1月18
    日草療鑑字第1080100123號鑑驗書在卷可稽（見核交302號
    卷第11至19頁），是抗告人前揭施用第二級毒品甲基安非他
    命之犯行，足堪認定。
  ㈢本案前經臺灣臺中地方檢察署檢察官以108年度毒偵字第404
    號為附命完成戒癮治療及預防再犯必要命令之緩起訴處分確
    定，緩起訴期間自108年7月10日至110年7月9日，惟抗告人
    於前開緩起訴期間無故3次未依觀護人指定日期完成尿液採
    驗程序；無故2次未依指定日期前往醫院參加心理團體治療
    ；復未於療程屆滿後15日內接受結案後之尿液檢驗，經同署
    檢察官以109年度撤緩字第622號撤銷緩起訴處分確定，且抗
    告人為本案犯行前未曾接受觀察、勒戒或強制戒治處分之執
    行等情，有上開緩起訴處分書、撤銷緩起訴處分書、臺灣高
    等法院被告前案紀錄表在卷可稽。是抗告人本案施用第二級
    毒品犯行前，既未曾完成附命緩起訴處分之戒癮治療，亦未
    曾接受觀察、勒戒或強制戒治之處遇，自無從認其事實上已
    接受等同「觀察、勒戒或強制戒治執行完畢」釋放之處遇。
    從而，原審法院准許檢察官之聲請，依修正後毒品危害防制
    條例第20條第1項規定，裁定抗告人應送勒戒處所觀察、勒
    戒，並無違誤。
　㈣抗告意旨雖稱檢察官未給予其陳述意見之機會，且未就是否
    採行附命完成戒癮治療緩起訴處分之事項進行訊問，完全無
    從知悉檢察官聲請觀察、勒戒之裁量依據為何云云。惟觀諸
    現行毒品危害防制條例全文，並無課以檢察官於聲請觀察、
    勒戒前，應訊問被告是否同意觀察、勒戒，並給予其有選擇
    緩起訴戒癮治療之機會等義務規定。又毒品戒癮治療實施辦
    法及完成治療認定標準第6條第1項，僅就檢察官為戒癮治療
    之緩起訴處分前，應得參加戒癮治療被告之同意一事予以規
    定，而未規定檢察官於向法院對被告為觀察、勒戒聲請前，
    亦應得被告之同意。是緩起訴之戒癮治療屬法律賦予檢察官
    偵查裁量結果之作為，不得認為係施用毒品者所享有之權利
    ，檢察官亦無於聲請書中說明不命被告接受戒癮治療理由之
    義務。而立法者既賦予檢察官選擇「觀察、勒戒」與「緩起
    訴之戒癮治療」雙軌制度之權限，則檢察官之職權行使，法
    院原則上應予尊重，僅就檢察官之判斷有違背法令、事實認
    定有誤或其他裁量重大明顯瑕疵等事項，予以有限之低密度
    審查（最高法院103年度台上字第2464號判決意旨、臺灣高
    等法院暨所屬法院107年度法律座談會刑事類提案第22號、1
    06年度法律座談會刑事類提案第37號研討結果參照）。本案
    依卷內事證所示，檢察官於108年1月2日訊問抗告人時，其
    已承認有施用第二級毒品甲基安非他命之犯行（見毒偵404
    號卷第89至91頁）；並經檢察事務官分別於108年3月29日、
    108年5月13日詢以：「你是否同意參與本署毒品戒癮治療，
    並依檢察官之指示，接受毒品戒癮治療及其他適當之處遇措
    施…？」、「於緩起訴期間內如未依照醫囑完成戒癮治療，
    或其他違背緩起訴應履行及應遵守之事項，將撤銷本件緩起
    訴處分另行追訴，是否了解？」，抗告人均表示：「我同意
    」、「我了解」等語（見毒偵404號卷第116至117、128至12
    9頁），足認本案業已保障抗告人基本陳述意見之權利。又
    抗告人前因於緩起訴期間內未完成戒癮治療，而經撤銷緩起
    訴處分，檢察官於斟酌個案情節後，認不適合再為附命完成
    戒癮治療之緩起訴處分，而向原審法院聲請裁定觀察、勒戒
    ，此乃檢察官裁量權之適法行使，法院自應予以尊重，且查
    無檢察官之聲請有何違背法令、認定事實有誤或其他重大明
    顯瑕疵之處，於法自無不合。抗告意旨此部分所指，容有誤
    會。　　　
　㈤至抗告人其餘所稱之個人及家庭因素，並非法定免除觀察、
    勒戒之事由，與抗告人是否應裁定令入勒戒處所觀察、勒戒
    之判斷無涉，併與敘明。　
四、綜上所述，原審法院認抗告人有施用第二級毒品甲基安非他
    命之犯行，因而准許檢察官之聲請，依毒品危害防制條例第
    20條第1項規定，裁定抗告人應送勒戒處所觀察、勒戒，並
    無不合，應予維持。抗告人仍執前詞，提起本件抗告，指摘
    原裁定不當，為無理由，應予駁回。
五、據上論斷，應依刑事訴訟法第412條，裁定如主文。 
中　　華　　民　　國　　110 　年　　6 　　月　　11　　日
            刑事第六庭     審判長法　官  唐  光  義
　　　　　　　　　　　　　　     法　官  鍾  貴  堯
　　　　　　　　　　　　　　　   法　官  劉  柏  駿                        
以上正本證明與原本無異。 
不得再抗告。    
                                書記官  林  巧  玲 
　　　　　　　　　　　　　　　　
中　　華　　民　　國　　110 　年　　6 　　月　　11　　日